臺灣高等法院民事判決
109年度家上字第279號
上  訴  人  羅世偉  
訴訟代理人  呂秋𧽚律師
複 代理 人  張子特律師
被 上訴 人  陳月琴  
訴訟代理人  賴芳玉律師
            施雅馨律師
上列當事人間請求離婚事件，上訴人對於中華民國109年8月5日
臺灣基隆地方法院109年度婚字第3號判決提起上訴，本院於110
年3月16日言詞辯論終結，判決如下：
    主      文
上訴駁回。
第二審訴訟費用由上訴人負擔。
    事實及理由
一、上訴人主張：兩造於民國76年10月10日結婚，婚後育有子女
    羅得、羅綺（均已成年）。兩造婚後初期生活美滿，詎料被
    上訴人自97年起個性驟變，無理由懷疑伊有外遇，且不願與
    伊同房，導致兩造婚姻關係持續產生破綻，兩造乃於100年6
    月15日兩願離婚，嗣因伊仍希望為家庭再次努力，兩造又於
    100年8月25日結婚，惟夫妻關係未有改善，爭執越發激烈，
    被上訴人甚對伊以拳腳、惡言相向，伊無法與被上訴進行良
    善溝通，兩造乃於102年間協議分居，分居後即未有任何聯
    繫，兩造婚姻關係已生難以挽回之破綻，爰依民法第1052條
    第2項規定，求為命：准兩造離婚。
二、被上訴人則以：兩造婚後感情甚好，伊對家庭盡心盡力，未
    曾與上訴人協議分居，反係上訴人有數次外遇，兩造乃於10
    0年6月間協議離婚，但繼續維持夫妻生活模式，故於同年8
    月又結婚。惟自101年間上訴人母親離世後，上訴人個性轉
    變，藉故刁難伊，且自106年8月12日離家迄今未歸，並拒絕
    告知住處，然伊仍在家等候上訴人回來，兩造婚姻仍可維持
    ，伊無法同意離婚等語，資為抗辯。
三、原審為上訴人全部敗訴之判決，上訴人不服，提起上訴，並
    聲明：㈠原判決廢棄。㈡准兩造離婚。被上訴人則答辯聲明：
    上訴駁回。
四、兩造不爭執事項：（本院卷第82頁）
  ㈠兩造於76年10月10日結婚，於100年6月15日兩願離婚，又於1
    00年8月25日結婚，兩造婚後育有子女羅得（79年7月1日生
    ）、羅綺（82年5月12日生）。
  ㈡上訴人於103年8月中旬離家，於105年3月10日晚上返家與被
    上訴人同住，復於106年8月12日離家迄今。
五、上訴人主張兩造間婚姻有難以挽回之破綻，請求離婚等語，
    為被上訴人所否認，並以前詞置辯。茲析述如下：
　  按民法第1052條第1項所列舉10款判決離婚事由以外之重大
    事由，難以維持婚姻者，夫妻之一方得請求離婚，但其事由
    應由夫妻之一方負責者，僅他方得請求離婚，民法第1052條
    第2項定有明文。所謂「有前項以外之重大事由，難以維持
    婚姻者」，係抽象的、概括的離婚事由，此乃緣於74年修正
    民法親屬編時，為因應實際需要，參酌各國立法例，導入破
    綻主義思想所增設。但其事由應由夫妻一方負責者，僅他方
    得請求離婚，是其所採者為消極破綻主義精神，非積極破綻
    主義。關於「難以維持婚姻之重大事由」，係以婚姻是否已
    生破綻而無回復之希望為其判斷之標準。而婚姻是否已生破
    綻無回復之希望，則應依客觀之標準，即難以維持婚姻之事
    實，是否已達於倘處於同一境況，任何人均將喪失維持婚姻
    意欲之程度而定。至於同條項但書所規定「難以維持婚姻之
    重大事由應由夫妻之一方負責者，僅他方得請求離婚」，乃
    因如肯定有責配偶之離婚請求，無異承認恣意離婚，破壞婚
    姻秩序，且有背於道義，尤其違反自己清白之法理，有欠公
    允，同時亦與國民之法感情及倫理觀念不合，因而採消極破
    綻主義。倘該重大事由，夫妻雙方均須負責時，應比較衡量
    雙方之有責程度，僅責任較輕之一方得向責任較重之他方請
    求離婚，如有責程度相同時，雙方均得請求離婚，始屬公允
    ，是責任較重之一方應不得向責任較輕之他方請求離婚。（
    最高法院94年度台上字第2059號判決意旨參照）。經查：
  ㈠證人羅綺即兩造之女證述：伊念國中時，在上訴人手機中LIN
    E通訊軟體上看過上訴人外遇對象的照片，另伊在家中家用
    電腦收件夾有看過1個訃文照片，聽說和上訴人外遇對象有
    關，但訃文中外遇對象應該與LINE通訊軟體上照片不是同一
    人，因為年齡、長相不一樣。於103年夏天，伊與被上訴人
    到日本玩，回國後發現上訴人不告而別，上訴人於105年間
    自行回家住了一陣子，其在家時沒睡過沙發，且會參與家庭
    聚會，而被上訴人也會出席上訴人同學會。但上訴人於106
    年間又沒有說原因就不告而別，被上訴人嘗試用自己及伊手
    機聯絡上訴人，但上訴人並未接聽電話，甚至封鎖被上訴人
    及伊的手機號碼等語（見原審卷第140頁至第146頁）；證人
    羅得即兩造之子證述：上訴人於103年間離家，105年間回家
    住了1年多後又不告而別，且未告知離家原因，被上訴人有
    嘗試聯絡上訴人。上訴人在家時生活正常，與被上訴人同房
    睡覺，會回家吃飯，也和朋友出遊，伊沒看過兩造有發生嚴
    重口角或肢體衝突等語（見原審卷第140頁至第146頁），可
    見上訴人在106年8月12日離家前，兩造間相處正常、同房睡
    覺，並無嚴重言語或肢體衝突，且羅綺亦曾見過上訴人外遇
    對象照片，可見被上訴人所辯上訴人疑有外遇，應非虛妄。
    又兩造於105年間一同參加聚餐，照片中兩造並無任何不悅
    神情（見原審卷第103頁至第105頁），益徵兩造在上訴人於
    106年8月12日離家前感情融洽。則上訴人主張被上訴人婚後
    個性驟變，無故懷疑其有外遇，不願與其同房，且兩造間有
    嚴重言語、肢體衝突，而有難以維持之重大事由云云，尚難
    採憑。
　㈡上訴人於106年8月12日自行離家迄今，為兩造所不爭執（見
    兩造不爭執事項㈡），又上訴人自承105年離家前就封鎖所有
    被上訴人的聯絡方式，所以被上訴人無法主動聯絡上訴人等
    語（見本院卷第51頁、第82頁），核與羅綺、羅得前開證述
    相符，足見被上訴人亟欲維持婚姻關係，反係上訴人不欲維
    持而自行離家迄今逾3年，並以此方式疏離被上訴人，致兩
    造無法透過溝通尋求其所遭遇問題之解決方法，且因久未共
    同生活，無法達成實質夫妻生活之婚姻目的，兩造婚姻固有
    難以回復之破綻，惟其事由僅應由上訴人一方負責。
  ㈢綜上，依上訴人所提證據，難認被上訴人對兩造婚姻難以維
    持有何應負責之事由，反係上訴人於106年8月12日逕自離家
    ，致兩造分居迄今，上訴人甚至封鎖被上訴人手機號碼，拒
    絕再與被上訴人溝通，堪認兩造婚姻破綻，顯可歸責於上訴
    人，依上說明，上訴人無從依民法第1052條第2項規定請求
    判決與被上訴人離婚。至上訴人雖聲請兩造再為婚姻諮商，
    然兩造於原審曾為婚姻諮商3次，上訴人於諮商過程係要求
    被上訴人返還其之前所贈與之不動產（見本院卷第51頁），
    顯見上訴人僅係為求被上訴人移轉不動產，不思兩造婚姻破
    綻解決方式，故無再為婚姻諮商之必要，上訴人上開聲請，
    應無必要，附此敘明。　　
六、綜上所述，上訴人依民法第1052條第2項規定，請求判決與
    被上訴人離婚，並無理由，不應准許。原審為上訴人敗訴之
    判決，核無違誤，上訴意旨指摘原判決不當，求予廢棄改判
    ，為無理由，應駁回其上訴。
七、本件事證已臻明確，兩造其餘攻擊防禦方法及所提證據，經
    本院審酌後，認均不足以影響本判決結果，自無逐一論述必
    要，併予敘明。　　
八、據上論結，本件上訴為無理由，依家事事件法第51條，民事
    訴訟法第449條第1項、第78條，判決如主文。　　　
中　　華　　民　　國　　110 　年　　3 　　月　　30　　日
                    家事法庭
                        審判長法  官 王怡雯
                              法  官 徐淑芬
                              法  官 朱美璘
正本係照原本作成。
如不服本判決，應於收受送達後20日內向本院提出上訴書狀，其
未表明上訴理由者，應於提出上訴後20日內向本院補提理由書狀
（均須按他造當事人之人數附繕本）上訴時應提出委任律師或具
有律師資格之人之委任狀；委任有律師資格者，另應附具律師資
格證書及釋明委任人與受任人有民事訴訟法第466 條之1第1項但
書或第2項所定關係之釋明文書影本。如委任律師提起上訴者，
應一併繳納上訴審裁判費。
中　　華　　民　　國　　110 　年　　3 　　月　　31　　日
    　　　　　　　　　　　　　書記官 蔡宜蓁